【裁判字號】    97,交抗,655
【裁判日期】    970604
【裁判案由】    違反道路交通管理處罰條例
【裁判全文】
台灣高等法院交通事件裁定             97年度交抗字第655號
抗  告  人
即受處分人  甲○○
上列抗告人因違反道路交通管理處罰條例案件，不服台灣台北地
方法院，中華民國97年 5月14日所為裁定（97年度交聲更字第15
號，原處分案號：交通部公路總局台北區監理所96年12月 3日北
監營裁字第裁40-C00000000號），提起抗告，本院裁定如下：
    主  文
原裁定撤銷，發回台灣台北地方法院。
    理  由
一、原處分意旨略以：抗告人即受處分人甲○○於民國96年8月1
    2 日1時3分許，駕駛車號H3-200號營業用小客車（下稱系爭
    計程車），在台北縣新店市○○路○段264號前，撞及行走路
    側之曾雅婷，致曾雅婷倒地受傷。但抗告人未下車查看，亦
    未向警察機關報告即自行駕車逃逸，有「汽車駕駛人駕駛汽
    車肇事致人受傷而逃逸」之違規，爰依違反道路交通管理事
    件統一裁罰基準及處理細則第43、44、67條，道路交通管理
    處罰條例第62條第 3項前段規定（裁決書漏引該條文）裁處
    其罰鍰新台幣6,000元，併依同條第4項吊銷其駕駛執照，一
    年內禁考等情。
二、原裁定意旨略以：抗告人雖以其並非該交通事故之行為人云
    云聲明異議。然查：依據抗告人之供述，證人曾雅婷及與曾
    雅婷同行之江幸娟之證詞，並參照卷附現場監視錄影光碟翻
    拍之照片、台北縣政府警察局交通事故現場圖、道路交通事
    故調查報告表(一)、(二)、交通事故談話紀錄表、現場照片、道
    路交通事故補充資料表、財團法人佛教慈濟醫院台北分院所
    出具之診斷證明書，暨抗告人被訴肇事逃逸等案件（原審法
    院96年度交訴字第 134號及本院97年度交上訴字第23號）之
    刑事判決書等證據資料，足以證明抗告人確於上開時地，駕
    駛系爭計程車撞擊曾雅婷，致曾雅婷受有頭部損傷、局部表
    淺性腫脹或腫塊、右前臂擦挫傷、下肢擦挫傷等傷害，而抗
    人非但未下車處理，並即駕車逃逸等情屬實。因認原處分並
    無違誤，抗告人之異議為無理由，應予駁回等語。
三、抗告意旨略以：抗告人確非本件交通事故之肇事者，抗告人
    並已就被訴肇事逃逸之刑事判決部分向最高法院提起第三審
    上訴，本件應待最高法院審結後再為處理等語。
四、經查：
  (一)按一行為同時違犯刑法上及行政法上作為或不作為義務之規
    定，處分機關及普通法院，固得各就系爭行為是否違反行政
    法上及刑法上作為或不作為義務，逕自調查、認定事實。然
    一行為同時觸犯刑事法律及違反行政法上義務規定者，依刑
    事法律處罰之，為行政罰法第26條第 1項前段所明定；必也
    該項行為經不起訴處分或為無罪、免訴、不受理、不付審理
    之裁判確定者，始得依違反行政法上義務規定裁處之，此觀
    諸同條第 2項規定自明。查抗告人因本件違規行為，業經台
    灣台北地方法院檢察署檢察官以96年度偵字第 19607號起訴
    書，指抗告人有駕駛動力交通工具肇事，致人受傷而逃逸之
    行為，涉犯刑法第185條之4公共危險罪嫌向原審法院提起公
    訴，並迭經原審法院96年度交訴字第 134號及本院97年度交
    上訴字第23號判決有罪，而抗告人不服本院97年度交上訴字
    第23號判決，已依法提起第三審上訴在案等情，有上開判決
    書影本及抗告人之上訴狀在卷可憑。惟揆諸上開說明，抗告
    人必須有行政罰法第26條第 2項所規定法院為無罪、免訴、
    不受理之裁判確定者，始得依違反行政法上義務規定裁處之
    。原審對此未加審酌，率為維持原處分機關就同一行為對抗
    告人所為之行政罰鍰處分，洵非允當。
  (二)至於原處分機關對抗告人另為吊銷駕駛執照之處分部分，固
    屬行政罰法第2條第1款所規定限制或禁止行為處分之其他種
    類行政罰，依行政罰法第26條第 1項但書之規定，得先行裁
    處之。惟衡諸法院依照刑事訴訟法所定程序，就犯罪構成要
    件事實依據嚴格證明法則所為之認定，應較行政機關之認定
    更能達實體真實發現之目的，且就抗告人之財產權、自由權
    及正當法律程序等相關憲法明列之基本權更能有周全而完整
    之保障。查原處分機關所為吊銷抗告人駕駛執照之處分，既
    同以抗告人是否確有駕車肇事致人受傷逃逸之行為為裁罰依
    據，而該事實之有無尚待法院依據刑事訴訟程序確定，基於
    抗告人相關憲法權利之保障，自以法院就該項事實之有無為
    審認後再行決定為宜。
五、從而，原審未據詳查本件是否符合行政罰法第26條之相關規
    定之，逕以抗告人違規事證明確，維持原處分之裁罰，殊嫌
    率斷。抗告意旨雖未指摘及此，然原裁定既有不當，仍應由
    本院將原裁定撤銷，發回原審法院另為適當之裁定。
據上論斷，應依道路交通案件處理辦法第26條，刑事訴訟法第41
3條，裁定如主文。
中    華    民    國    97    年    6     月    4     日
                  刑事第二十庭審判長法  官  楊貴雄
                                    法  官  鄧振球
                                    法  官  林立華
以上正本證明與原本無異。
不得再抗告。
                                    書記官  廖月女
中    華    民    國    97    年    6     月    5     日


司法院資訊處製作；財團法人民間司法改革基金會備份。
